【裁判字號】    97,交易,439
【裁判日期】    980210
【裁判案由】    過失傷害
【裁判全文】
臺灣臺南地方法院刑事判決             97年度交易字第439號
公  訴  人  臺灣臺南地方法院檢察署檢察官
被      告  甲○○
                    巷63號
選任辯護人  林世勳律師
上列被告因業務過失傷害案件，經檢察官提起公訴（97年度調偵
字第1259號），本院判決如下：
    主  文
甲○○從事業務之人，因業務上之過失傷害人，處有期徒刑貳月
，如易科罰金，以新臺幣壹仟元折算壹日。
    事  實
一、甲○○平日以經營夜市小吃攤為業，駕駛車牌號碼７１６３
    －ＵＧ號自小貨車載運夜市擺攤所需食材，為其完成主要業
    務所附隨之輔助事務，為從事駕駛業務之人，其於民國九十
    七年五月十六日下午五時二十分許，駕駛上開自小貨車沿臺
    南市○○路○○道由北往南行駛，行經該路段與其東側無名
    巷之交岔口，欲左轉進入該巷，本應注意汽車行駛時，駕駛
    人應注意車前狀況，並隨時採取必要之安全措施，及在劃有
    分向限制線（下稱雙黃線）之路段，不得駛入來車之車道內
    ，而依當時天候晴、日間自然光線、柏油路面乾燥、無缺陷
    、道路無障礙物、視距復屬良好，並無不能注意之情形，其
    竟疏未注意車前狀況，即貿然跨越雙黃線駛入對向車道搶先
    左轉，適有丙○○騎乘車牌號碼２１１－ＢＣＺ號重型機車
    ，沿崇善路慢車道由南往北行駛至上開交岔路口，亦疏未注
    意車前狀況而未隨時採取必要之安全措施，即貿然直行，因
    煞避不及，而與被告所駕駛之上開自小貨車發生碰撞，致丙
    ○○人車倒地，受有頭部外傷併輕微腦震盪、四肢、顏面多
    處瘀血，頸、四肢挫傷等傷害。甲○○於肇事後，於有偵查
    犯罪權限之機關或公務員發覺其為犯人前，向前往現場處理
    之臺南市警察局第一分局員警陳永菁坦承肇事，而自首接受
    裁判。
二、案經丙○○訴由臺南市警察局第一分局報請臺灣臺南地方法
    院檢察署檢察官偵查起訴。
    理  由
壹、程序部分：
    按被告以外之人於審判外之陳述，經當事人於審判程序同意
    作為證據，法院審酌該言詞陳述或書面陳述作成時之情況，
    認為適當者，亦得為證據。當事人、代理人或辯護人於法院
    調查證據時，知有刑事訴訟法第一百五十九條第一項不得為
    證據之情形，而未於言詞辯論終結前聲明異議，視為有前項
    之同意，刑事訴訟法第一百五十九條之五定有明文。查證人
    即告訴人丙○○於警詢及偵查中之證言為審判外之陳述而屬
    傳聞證據，及公訴人於偵、審中提出之各項具傳聞性質之證
    據資料，公訴人、被告及其選任辯護人於本院審判程序中對
    於前述證人於警詢之證述及其他相關具傳聞性質之證據資料
    之證據能力，均表示無意見，且同意作為證據。本院審酌上
    開各項證據資料作成之情況，核無違法取證或其他瑕疪，且
    為證明本件犯罪事實所必要之重要關係事項，認為以之作為
    證據為適當，上開證人丙○○於審判外之陳述及其他相關證
    據資料，自得採為證據，合先敘明。
貳、實體部分：
一、訊據被告甲○○固不否認於前揭時、地駕駛上開自小貨車，
    於雙黃線違規左轉後，與告訴人丙○○騎乘之上開重型機車
    發生碰撞，並致告訴人丙○○受有前揭傷害等情，惟矢口否
    認有何過失傷害之犯行，並辯稱：伊見大家均跨越雙黃線左
    轉，遂跟著左轉，伊雖有違規左轉之行為，然此不等同有過
    失行為，且伊係於對向快車道車輛停止，慢車道無車輛接近
    時，始為左轉，又兩車撞擊時，伊之自小貨車已完成轉彎，
    且車頭已進入無名巷內，始遭告訴人追撞右後車輪部分，伊
    無從注意預防云云。經查：
(一)、被告與告訴人丙○○於上開時間，分別駕駛自小貨車及重型
    機車，自崇善路北、南兩端行至肇事交岔路口，該路中央劃
    有雙黃線，而南往北車道設有快、慢車道分隔線，被告為左
    轉至該路東側之無名巷，遂於對向快車道車輛停止時，跨越
    雙黃線進入對向車道，與告訴人於該交岔路口內之慢車道發
    生碰撞等節，業據被告供明在卷，核與告訴人丙○○於警詢
    及偵查中之指述大致相符，復臺南市警察局第一分局道路交
    通事故現場圖一紙、道路交通事故調查報告表(一)、(二)一份及
    現場暨車損照片十四幀附卷（詳警卷第九頁至第十八頁）可
    稽，堪信為真實。又告訴人丙○○因上開交通事故受有如事
    實欄所載之傷害，亦有臺南市立醫院診斷證明書二紙斷附卷
    （詳警卷第五頁、第六頁）可按，亦足信為真。
(二)、按駕駛人駕駛汽車，應遵守道路交通標誌、標線、號誌之指
    示；汽車行駛時，駕駛人應注意車前狀況，並隨時採取必要
    之安全措施，道路交通安全規則第九十條、第九十四條第三
    項分別定有明文。又按分向限制線，用以劃分路面為雙向車
    道，禁止車輛跨越行駛，並不得迴轉，道路交通標誌標線號
    誌設置規則第一百六十五條第一項，亦定有明文。查：
１、被告為汽車駕駛人，自應注意上開道路交通安全規則，且本
    件肇事現場劃有雙黃線，已如前述，並此為被告所明知，又
    車輛不得跨越雙黃線行駛，復為被告自承不諱（詳本院卷第
    四十九頁），參以被告考領有普通小型車駕照，有其駕照影
    本一份在卷（見警卷第二十頁）可稽，是其對上開道路交通
    安全規則應知之甚稔。又本件車禍事故發當時天候晴、日間
    自然光線、柏油路面乾燥、無缺陷、道路無障礙物、視距復
    屬良好，客觀並無不能注意之情形，有上揭道路交通事故調
    查報告表(一)一份及道路交通事故現場蒐證照片四幀在卷（詳
    警卷第九頁、第十二頁、第十三頁）可憑，客觀上並無不能
    注意之情事。據上，被告既明知肇事地點劃有雙黃線及其效
    果，竟率爾駕車跨越雙黃線左轉，已違反道路交通安全規則
    第九十條之規範，灼然明甚。被告雖辯稱因見他人左轉，故
    跟著左轉云云，然行為人行為違法與否，實與他人是否為同
    一違規行為無涉，否則依被告邏輯，若以交通事件中闖紅燈
    為例，即會導致「因大家都在闖紅燈，所以我跟著闖紅燈」
    之荒謬結論，此當非立法者本意，亦與法秩序相違，其不合
    理之處，彰彰明甚。從而，被告以他人違法行為作為正當化
    己身行為之基礎，顯非可採。
２、又被告對向車道劃有快、慢車道分隔線，被告違規左轉時該
    對向快車道車輛均停下等情，已如前述。被告雖因渠等暫停
    而得以通行，然此仍無解其注意對向慢車道車況之義務。又
    肇事地點位於市區道路，且事故發生時正值下班尖峰時段，
    有前揭道路交通事故調查表(一)一份在卷可參，足見當時該路
    段往來車潮眾多，是被告就對向慢車道有車駛來乙節，應有
    預見可能，參以被告違規左轉在先，製造法所不容許之風險
    ，客觀上更應提高其注意義務，以避免其危險行為侵害他人
    法益，而案發當時客觀並無不能注意之情形，已如前述，再
    觀諸被告於本院審理時自承：「（問：事故發生前，你左轉
    時，對向車道有何種車輛？）四輛小客車直行，當時四輛全
    都停下來，讓我過去。」、「（問：該小客車之車高，是否
    比你貨車還要低？）是的，是一般的自小客車，不是休旅車
    或是小貨車。」、「（問：當時你是先靜止，對向車道停車
    讓你，你才左轉過去？）是的。」、「（問：你左轉前有無
    發現告訴人所騎乘之機車？）沒有。」等語（詳本院卷第四
    十九頁、第五十頁）。是被告駕駛之自小貨車車身既高於對
    向快車道諸車，視線顯未受影響，衡情於其左轉前即得查知
    其車前慢車道之來車狀況，然其竟怠於避免跨越雙黃線及注
    意車前狀況，在完全未發現告訴人騎乘機車在慢車駛來之情
    況下，即貿然左轉而肇事，並致告訴人受有如事實欄所載之
    傷害，其於本件車禍之發生，顯有過失。
３、被告雖又辯稱：兩車撞擊時，伊駕駛上開自小貨車已完成轉
    彎，且車頭已進入無名巷內，始遭告訴人追撞右後車輪部分
    ，伊無從注意預防云云。惟查：被告所駕駛之自小貨車係由
    車頭與貨斗車身所組成，事故撞擊點位於該自小貨右後車輪
    與車頭間之車身，約為該自小貨車全長之中段（詳警卷第十
    六頁下方照片黑筆圈處），業據告訴人丙○○於本院審理時
    指認明確（詳本院卷第四十五頁），且有該自小貨車肇事後
    之照片一幀存卷（詳警卷第十六頁）可考，參以被告與辯護
    人均未對前開指認明確為爭執，堪信為真實。又肇事地點位
    於交岔路口內之機慢車道，已如前述，而該路段速限為時速
    五十公里，亦有前揭道路交通事故調查表(一)一份附卷可參，
    被告又於本院審理時自陳：「（問：你左轉速度為何？）我
    剛剛起步，速度很慢。」等語（詳本院卷第五十頁），且對
    告訴人陳稱以時速三十至四十公里騎乘機車乙節並不爭執。
    果爾，被告既係緩慢駕駛上開自小貨車左轉通過對向快車道
    前往無名巷，而於慢車道遭告訴人騎乘之機車撞擊該自小貨
    車中段，顯然該車車頭於超出快車道未久即遭告訴人騎乘之
    機車撞擊，參以告訴人丙○○非超速駛來，益見被告當時應
    可注意到行駛於慢車道上之告訴人丙○○，再佐以被告自承
    左轉速度很慢，且自小貨車之車身高於對向快車道諸車，視
    線未受影響等情，益徵其有注意之可能。是其諉稱因告訴人
    撞擊伊車後輪，無法注意預防云云，應係臨訟卸責之詞，不
    足採信。
(三)、次按汽車行駛時，駕駛人應注意車前狀況，並隨時採取必要
    之安全措施，已如前述。本件被告於本院審理時辯稱其縱有
    違規左轉之情，然告訴人丙○○亦有疏未注意車前狀況之過
    失行為，另告訴人丙○○則辯稱：伊被左方同向快車道車輛
    擋住，而無法注意被告駕駛之自小貨車違規左轉；又應不會
    有車輛從雙黃線過來云云，惟查：
１、按汽車駕駛人雖可信賴其他參與交通之對方亦能遵守交通規
    則，同時為必要之注意，謹慎採取適當之行為，而對於不可
    知之對方違規行為並無預防之義務，然因對於違規行為所導
    致之危險，若屬已可預見，且在不超越社會相當性之範圍應
    有注意之義務者，自仍有以一定之行為避免結果發生之義務
    。因此關於他人之違規事實已極明顯，同時有充足之時間可
    採取適當措施以避免發生交通事故之結果時，即不得以信賴
    他方定能遵守交通規則為由，以免除自己之責任（最高法院
    八十八年台上字第七四０四號判決可資參照）。
２、查告訴人丙○○為汽車（包括機器腳踏車）駕駛人，自應注
    意上揭道路交通安全規則。又本件車禍事故發當時天候晴、
    日間自然光線、柏油路面乾燥、無缺陷、道路無障礙物、視
    距復屬良好，客觀並無不能注意之情形，已詳如前述。而本
    件被告違規左轉時，對向快車道之車輛均已停止，被告於本
    院審理時自陳上開車輛均係一般自小客車，而非休旅車或小
    貨車，且均較其所駕駛之自小貨車為低，復為告訴人丙○○
    所不爭執。準此，則告訴人丙○○行經肇事地點前，既然左
    前方諸車均已停止讓被告之自小貨車左轉，衡情被告所駕駛
    自小貨車之車速應非快，告訴人丙○○應可預見前有狀況發
    生，而應採取必要措施，且其自稱時速僅三十至四十公里，
    自得及時煞車或採取必要之閃避措施以避免事故發生，乃其
    亦疏於注意車前狀況，而與被告所駕駛自小貨車發生碰撞而
    肇事，此雖因被告駕駛自小貨車違規左轉而起，然揆諸前揭
    說明，應認告訴人丙○○亦與有過失。
(四)、綜上各節，告訴人丙○○雖於本件車禍之發生亦有疏失，但
    既係因被告之過失併合而為危害發生之原因，是被告之刑責
    ，當不能因此相抵而解免，僅可供量刑之斟酌而已。又被告
    之過失行為與告訴人丙○○之傷害間復具有相當因果關係，
    是本件事證明確，被告犯行洵堪認定，應依法論科。
二、按刑法上所謂業務，係指個人基於其社會地位繼續反覆所執
    行之事務，其主要部分之業務固不待論，即為完成主要業務
    所附隨之準備工作與輔助事務，亦應包括在內（最高法院七
    十一年台上字第一五五０號、八十九年台上字第八０七五號
    判例參照）。查被告平日以經營夜市小吃攤為業，工作需駕
    駛上開自小貨車載運夜市擺攤所需食材，業據被告供承在卷
    （詳本院卷第四十八頁），足見駕駛上開自小貨車為被告完
    成主要業務所附隨之輔助事務，揆諸上揭判例意旨，足認被
    告為從事駕駛業務之人，被告復對此坦認在卷（詳本院卷第
    五十一頁）。是核被告所為，係犯刑法第二百八十四條第二
    項前段之業務過失傷害罪。公訴人原雖認被告涉犯刑法第二
    百八十四條第一項前段之過失傷害罪，然查被告平日以經營
    夜市小吃攤為業，工作需駕駛上開自小貨車載運夜市擺攤所
    需食材，足見駕駛上開自小貨車為被告完成主要業務所附隨
    之輔助事務，已如前述，嗣並經蒞庭公訴檢察官當庭變更起
    訴法條為刑法第二百八十四條第二項前段之業務過失傷害罪
    （詳本院九十八年一月二十日審判筆錄），本院復已當庭告
    知被告法條變更之相關權利，是本院自得就被告所犯之刑法
    第二百八十四條第二項前段之犯行予以審究，併此敘明。被
    告肇事後，於臺南市警察局第一分局員警陳永菁前往現場處
    理時，在其犯行未為有偵查犯罪職權之公務員知悉前，當場
    主動向該員自首，承認為肇事人而接受裁判等情，有臺南市
    ○○○道路交通事故肇事人自首情形紀錄表一紙附卷（詳警
    卷第八頁）足憑，是被告既對未發覺之罪自首而接受裁判，
    依刑法第六十二條前段，減輕其刑。爰審酌被告平日以經營
    夜市小吃攤為業，駕駛上開自小貨車載運夜市擺攤所需食材
    ，為其完成主要業務所附隨之輔助事務，為從事駕駛業務之
    人，本負有較高之注意義務，卻違反規定跨越雙黃線左轉，
    又疏未注意車前狀況以採取必要之安全措施，肇致本件車禍
    發生，駕駛態度至為輕忽，過失情節匪輕，並致告訴人丙○
    ○受有上揭傷害，且迄未與告訴人丙○○達成和解賠償損害
    ，且犯後猶飾詞狡辯，未見悔意，惟念其並無刑案前科，有
    臺灣臺南地方法院檢察署刑案資料查註紀錄表及臺灣高等法
    院被告前案紀錄表各一份在卷可按，堪認其品性尚佳，並審
    酌其生活狀況、智識程度（國小畢業），暨告訴人丙○○本
    身亦有過失等一切情狀，量處如主文所示之刑，並諭知易科
    罰金之折算標準，以資懲儆。
據上論斷，應依刑事訴訟法第二百九十九條第一項前段、刑法第
二百八十四條第二項前段、第六十二條前段、第四十一條第一項
前段，刑法施行法第一條之一，判決如主文。
本案經檢察官乙○到庭執行職務。
中    華    民    國    98    年     2    月    10    日
                        交通法庭  法  官  陳金虎
以上正本證明與原本無異。
如不服本判決應於收受本判決後10日內向本院提出上訴書狀，並
應敘述具體理由。如未敘述上訴理由者，應於上訴期間屆滿後20
日內向本院補提理由書狀（均須按他造當事人之人數附繕本）「
切勿逕送上級法院」。
                                  書記官  蔡明峰
中    華    民    國    98    年    2     月    10    日
附錄本案論罪科刑法條全文：
中華民國刑法第二百八十四條第二項：
從事業務之人，因業務上之過失傷害人者，處一年以下有期徒刑
、拘役或一千元以下罰金，致重傷者，處三年以下有期徒刑、拘
役或二千元以下罰金。


司法院資訊處製作；財團法人民間司法改革基金會備份。
